【裁判字號】    97,訴,1820
【裁判日期】    980331
【裁判案由】    家暴傷害等
【裁判全文】
臺灣臺南地方法院刑事判決              97年度訴字第1820號
公  訴  人  臺灣臺南地方法院檢察署檢察官
被      告  丙○○
上列被告因家庭暴力之傷害等案件，經檢察官提起公訴（97年度
偵字第12751 號），被告於本院準備程序先就被訴事實為有罪陳
述，受命法官於聽取當事人之意見後，本院合議庭裁定由受命法
官獨任進行簡式審判程序，判決如下：
      主  文
丙○○以加害生命、身體之事，恐嚇他人致生危害於安全，處有
期徒刑伍月，如易科罰金，以新臺幣壹仟元折算壹日。緩刑伍年
。
被訴傷害直系血親尊親屬之身體部分公訴不受理。
    事實及理由
壹、程序部分：
    按除簡式審判程序、簡易程序及刑事訴訟法第376條第1款、
    第2款所列之罪之案件外，第一審應行合議審判；次按除被
    告所犯為死刑、無期徒刑、最輕本刑為3年以上有期徒刑之
    罪或高等法院管轄第一審案件者外，於法院行準備程序進行
    中，被告先就被訴事實為有罪之陳述時，審判長得告知被告
    簡式審判程序之旨，並聽取當事人、代理人、辯護人及輔佐
    人之意見後，裁定進行簡式審判程序，刑事訴訟法第273條
    之1第1項及284條之1分別定有明文。本件被告被訴刑法第30
    5條之罪，乃除死刑、無期徒刑、最輕本刑為3年以上有期徒
    刑以外之罪，亦為刑事訴訟法第376條第2款之罪之案件，其
    於本院準備程序中就被訴事實為有罪之陳述，經告知簡式審
    判程序之旨，並聽取公訴人、被告之意見後，本院認為適宜
    進行簡式審判程序，依刑事訴訟法第273條之2、第159條第2
    項之規定，不適用傳聞法則有關限制證據能力之相關規定；
    並得依同法第310條之2準用第454條之規定製作略式判決書
    ，合先敘明。
貳、實體部分：
一、有罪部分（恐嚇危害安全）：
  (一)本件犯罪事實及證據，除犯罪事實欄一第4行「致楊甲○○
    胸部挫傷、頭部挫傷等傷害」之記載補充為「致楊甲○○胸
    部挫傷、頭部挫傷等傷害（傷害部分業於本院審理時撤回告
    訴，詳後公訴不受理之部分）、第6行「至廚房持魚刀抵住
    楊甲○○之頭部」之記載補充為「至廚房持魚刀抵住楊甲○
    ○之頭部，並出言辱罵楊甲○○『幹你娘』等語（公然侮辱
    部分未經告訴）」；證據部分補充：「被告於本院審理時之
    自白」外，餘均引用檢察官起訴書之記載（如附件）。
  (二)按家庭暴力防治法所稱家庭暴力者，謂家庭成員間實施身體
    或精神上不法侵害之行為，同法第2條第1項定有明文，查被
    告丙○○對於具有家庭成員關係之母親以加害生命、身體之
    事實施恐嚇行為，核其所為，係犯刑法第305條之恐嚇危害
    安全罪，屬於家庭暴力防治法第2條第2項之家庭暴力罪。爰
    審酌被告飲酒後，因不滿其母即告訴人未同意將被告名下不
    動產向銀行抵押借貸等細故，而與告訴人發生衝突，竟罔顧
    倫常，持魚刀作勢攻擊，危害告訴人之生命及身體，惡性非
    輕，惟念被告犯後坦承犯行，深具悔意，當庭向告訴人道歉
    後，告訴人亦表明願原諒被告等一切情狀，量處如主文所示
    之刑，以資懲儆。末查被告於本件犯罪行為前5年內未曾受
    有期徒刑以上刑之宣告，有臺灣高等法院被告前案紀錄表在
    卷可按，而被告犯後深表悔意，並經獲得告訴人之諒解，告
    訴人並當庭向本院請求對被告諭知緩刑，給予告訴人自新機
    會等語（本院卷第72頁背面），是被告既已深具悔意，信經
    此教訓，當知警惕而無再犯之虞，本院綜核各情，認所宣告
    之刑，以暫不執行為適當，爰併予宣告緩刑5年，以啟自新
    。
  (三)至於，扣案漁刀1把，雖係供被告犯罪所用之物，惟非被告
    所有，而係告訴人楊甲○○所有（見警卷第5頁），自不能
    予以沒收，附此敘明。
、公訴不受理部分（傷害直系尊親屬罪）
  (一)公訴意旨以：被告於前揭時、地，另基於傷害他人身體之犯
    意，徒手毆打楊甲○○，致楊甲○○胸部挫傷、頭部挫傷等
    傷害，因認被告另涉犯刑法第280條、第277條第1項傷害直
    系尊親屬罪嫌等語。
  (二)按告訴乃論之罪，告訴人於第一審辯論終結前得撤回其告訴
    ，又告訴經撤回者，得不經言詞辯論，逕諭知不受理之判決
    ，刑事訴訟法第238條第1項、第303條第3款、第307條定有
    明文。查本件被告丙○○經檢察官以刑法第280條對於直系
    尊親屬傷害罪起訴，雖依該條規定對於直系尊親屬犯第277
    條之罪者，加重其刑至二分之一，是加重者其刑，而所犯者
    仍係第277條之罪，須告訴乃論，又係以罪而不以刑，則對
    於直系尊親屬犯第277條第1項之罪者，自在告訴乃論之列。
    （司法院院字第779號解釋、最高法院19年上字第1962號判
    例要旨參照）。茲據告訴人楊甲○○當庭撤回對於被告之傷
    害告訴（本院卷第72頁背面、第75頁），依照前揭說明，爰
    就被告所涉傷害部分不經言詞辯論，逕為諭知不受理之判決
    。
據上論斷，依刑事訴訟法第273條之1第1項、第299條第1項前段
、第310條之2、第303條第3款、第307條，第454條第2項，第305
條、第41條第1項前段、第74條第1項第1款，刑法施行法第1條之
1之規定，判決如主文。
恐嚇部分經檢察官乙○○到庭執行職務。
中    華    民    國    98    年    3    月    31     日
                  刑事第七庭  法  官  田幸艷
以上正本證明與原本無異。
如不服本判決應於收受本判決後10日內向本院提出上訴書狀，並
應敘述具體理由。其未敘述上訴理由者，應於上訴期間屆滿後20
日內向本院補提理由書狀（均須按他造當事人之人數附繕本）「
切勿逕送上級法院」。
                              書記官  莊文茹
中    華    民    國    98    年    4     月    1     日
附錄本案所犯法條全文
中華民國刑法第305條(恐嚇危害安全罪)
以加害生命、身體、自由、名譽、財產之事，恐嚇他人致生危害
於安全者，處2年以下有期徒刑、拘役或3百元以下罰金。


司法院資訊處製作；財團法人民間司法改革基金會備份。
